臺灣高雄地方法院刑事判決　　　　　　　　　　　　九十三年度交易字第二五六號
　　公　訴　人　臺灣高雄地方法院檢察署檢察官
　　被　　　告　丙○○　男　十.
右列被告因過失傷害案件，經檢察官聲請依簡易判決處刑（九十三年度偵字第五九八
二號），本院認不宜依簡易判決處刑，改依通常程序審理，茲判決如左：
    主  文
丙○○無罪。
    理  由
一、公訴意旨略以：被告丙○○於民國九十二年十一月六日二十二時許，未載安全帽
    騎乘車牌號碼ＨＺ５∣６３５號重型機車，沿高雄縣鳳山市○○街由北往南方向
    行駛，途經該路段正修科技大學宿舍大門前，其本應注意機車行駛時，駕駛人應
    注意車前狀況，俾隨時採取必要之安全措施，以避免危險之發生、又機車行經學
    校處所時，應減速慢行，作隨時停車之準備、再機車駕駛人及附載坐人均應戴安
    全帽、且當時天候晴朗、夜間有照明設備、柏油路面乾燥無缺陷及障礙物、視距
    良好，客觀上應無不能注意之情事，竟疏未注意，與同向甲○○所騎乘車牌號碼
    ＱＢＩ∣６９８號輕型機車擦撞，致甲○○受有頭部外傷併臉部撕裂傷六公分、
    頸椎受傷併第五、六節椎間盤突出併脊髓損傷及右下肢擦挫傷等傷害。因認被告
    涉犯刑法第二百八十四條第一項前段之過失傷害罪嫌云云。
二、按犯罪事實應依證據認定之，無證據不得推定其犯罪事實；不能證明被告犯罪者
    ，應諭知無罪之判決，刑事訴訟法第一百五十四條、第三百零一條第一項分別定
    有明文。而認定不利於被告之事實，須依積極證據，苟積極證據不足為不利於被
    告事實之認定時，即應為有利於被告之認定，更不必有何有利之證據；告訴人之
    告訴，係以使被告受刑事訴追為目的，是其陳述是否與事實相符，仍應調查其他
    證據以資審認，最高法院三十年上字第八一六號、五十二年台上字第一三○○號
    判例可資參照。
三、公訴意旨認被告涉犯過失傷害罪嫌，無非係以：(1)被告自白於前揭時地與告訴人
    甲○○發生車禍之事實；(2)告訴人甲○○之指述；及(3)道路交通事故調查報告表
    、道路交通事故現場圖及長庚紀念醫院出具之診斷證明書各一份與相片十四張為
    其論據。訊之被告固坦承於上開時、地，騎乘車號ＨＺ５─６３５號重型機車與
    告訴人所駕駛之輕機車發生撞擊，及告訴人因此受有前揭傷害之事實，惟堅決否
    認有何過失傷害犯行，辯稱：我沿濱山街行駛北向南往正修（科技大學）方向，
    行駛慢車道，已放慢速度，準備左轉，但還未開始左轉，是告訴人自右後方撞我
    ，不是我去撞她，我沒有過失等語。經查：
  (一)告訴人甲○○於警詢時指稱：我沿濱山街北向南行駛慢車道往高市方向，當時我
    是直行，對方沿濱山街我左前方逆向行駛，突然衝出來致對方機車車頭撞到我車
    頭，我有剎車，但無剎車痕等語，然其於本院審理時卻證稱：「因為當時我騎的
    慢慢的，所以我沒有剎車，然後被告就撞過來。車禍發生的那一刻，沒有看到被
    告的車從何方向過來，我是被撞到之後才感覺到有一部機車撞到我，在被撞之前
    ，那一部機車的行駛方向我沒有注意到。是有一部機車來撞到我，我就倒地，全
    身都是血，至於該機車撞擊我之前的動態情形我沒有注意到。」等語（見本院卷
    第二十一頁），與其於警詢中明確指述被告機車之行進方向不符，告訴人之指述
    即有前後不一之情形，是尚難僅憑告訴人有瑕疵之指訴及前開診斷證明書，遽行
    認定被告過失傷害犯行。
  (二)證人即與被告同日出遊之劉姿伶到庭證稱：「案發當時，我們要回「正修」（科
    技大學）宿舍拿東西。當時騎的是「正修」宿舍前面的那一條路。我騎在被告機
    車前面。我已經左轉到「正修」宿舍門口在等被告他們過來，但我沒有看到被告
    轉過來，因為我騎在他前面。車禍發生當天，被告與我們一起出去，後來在「正
    修」門口等人，所以被告機車行進的方向應該與我相同。」等語（見本院卷第十
    四至第十七頁）。由上開證人劉姿伶之證詞可知，被告當時機車之行進方向與劉
    姿伶相同，可知被告應係沿濱山街由北往南方向行駛，蓋如被告及劉姿伶係由南
    往北行駛，則正修宿舍應在被告行進方向之右側，欲進入正修宿應係「右轉」而
    非「左轉」，是告訴人所指被告逆向而來（由南往北方向），致撞及其所騎乘之
    機車乙節，已有可疑；再參證人即肇事時坐在被告機車後座之乙○○到庭證稱：
    「被告車子還沒有開始左轉，但是因為車子已經放慢速度，而且我知道我們要去
    正修門口等人，當時已經騎到正修（科技大學）宿舍的門口的對面，所以我當時
    認為被告是要左轉進入正修宿舍。當時我們的右後方有機車撞上來，因為當時我
    的右腳有被稍微碰到，有一點點感覺，但沒有受傷，我沒有倒地，是撞我們的車
    有倒地，我們的車子沒有倒地。」等語（見本院卷第二十八頁）足證被告辯稱其
    尚未開始左轉，係告訴人自右後方撞他，不是他去撞告訴人等語，並非全無憑據
    。
  (三)再觀諸警卷所附之蒐證照片，被告機車僅於右後方之排氣管有擦撞之痕跡，告訴
    人機車則於左前避震器有新撞擊的痕跡，此亦經證人即本件交通事故處理員警丁
    ○○到庭證稱：「我到現場找了很久之後，只有發現告訴人機車左前避震器有新
    撞擊的痕跡，被告機車只有排氣管有一些擦撞的痕跡，也不算是受損。擦撞痕跡
    如警卷所附照片上面記載的痕跡箭頭所指之處。告訴人的機車沒什麼損壞，不知
    道為何告訴人會提出車損收據，告訴人機車的大燈應該沒有損壞，我記得當時為
    了找撞擊點，找了很久，所以印象深刻，只有左前避震器有擦痕。車禍發生後，
    告訴人這部機車，可以自然的站立，所以前土除應該沒有損壞。」等語明確（見
    本院卷第二十四頁、第二十五頁），由上開擦撞痕跡之分布及員警丁○○之證述
    可知，本件車禍之肇生應係告訴人騎乘機車，自後撞及被告所騎乘之機車，告訴
    人所指係遭被告逆向撞及云云，並不足採。蓋如告訴人所指為真，被告之機車前
    面部位應會因碰撞而受損或留有碰撞之痕跡，惟如前所述，被告之機車僅右後排
    氣管有擦撞痕跡。再參以告訴人所受之傷勢非輕，則撞擊力道自非輕微，故其所
    騎乘之機車車頭部位勢必受相當程度之損毀，然依上開蒐證照片所示，告訴人之
    機車車頭部位並未受損，此經警員丁○○到庭證述無訛，況告訴人所指之情節，
    亦與擦撞痕跡之分布情形不符。綜上，本件車禍之發生應係告訴人騎乘機車自後
    撞及被告騎乘之機車，堪可認定，故公訴人認被告係疏未注意車前狀況，致與告
    訴人機車擦撞，為有過失，尚屬誤會。又台灣省高屏澎區車輛行車事故鑑定委員
    會，依據被告與告訴人之陳述及上開蒐證照片所示之車損情形，鑑定肇事原因為
    告訴人駕駛輕機車未注意車前狀況，被告駕駛重型機車則無肇事因素，亦同此認
    定，有該委員會九十三年六月二十五日高屏澎鑑字第九三○九六六號函所附之鑑
    定意見書一份，在卷可參。
  (四)告訴人所提之估價單，所載之日期為九十二年十一月十三日，係肇事後七日始開
    立，而該估價單所載之諸如「前面板、大燈蓋、大燈後蓋…」等損害，均非須秏
    費時日始能修復，故該估價單所載之費用是否因本件車禍而支出，已有可疑。復
    以，告訴人於九十二年十一月二十三日警詢時，至九十三年三月二十六日、七月
    二十一日檢察官偵查中，均有機會提出上開估價單為證，然均未提出，而於距肇
    事時已達一年有餘之九十三年十二月二十三日本院審理時方始提出，更足令人懷
    疑其真實性，因此告訴人所提出之估價單，亦不足為認定被告過失傷害犯行之佐
    證。
四、綜上所述，公訴人所指之前揭事證，無法使本院就被告犯行之確信，達致超越合
    理懷疑之程度，且告訴人之指訴，亦存有瑕疵，此外復查無其他積極證據，足資
    證明被告犯有公訴人所指之過失傷害罪行，是被告犯罪即屬不能證明。從而，揆
    諸前揭法條及判例意旨，自應為被告無罪判決之諭知。
據上論斷，應依刑事訴訟法第四百五十二條、第三百零一條第一項前段，判決如主文
。
本案經檢察官戊○○到庭執行職務。
中      華      民      國    九十三   年       十二      月    三十一  日
                              臺灣高雄地方法院交通法庭
                                  審判長法  官  莊崑山
                                        法  官  黃宣撫
                                        法  官  李育信
右正本證明與原本無異。
如不服本判決，應於判決送達後十日內，向本院提出上訴狀。
                                        書記官  洪生輝
中      華      民      國    九十三   年       十二      月    三十一  日
